臺灣高等法院民事判決
110年度家上字第22號
上  訴  人  姚○鴻                            

訴訟代理人  曾建豪律師
被上訴人    劉○玲    
訴訟代理人  程巧亞律師
上列當事人間請求離婚等事件，上訴人對於中華民國109年11月3
0日臺灣士林地方法院109年度婚字第145號第一審判決提起上訴
，本院於110年7月20日言詞辯論終結，判決如下：
    主      文
上訴駁回。
第二審訴訟費用由上訴人負擔。
    事實及理由
一、上訴人主張：兩造於民國102年5月20日結婚，婚後育有未成
    年子女姚○○（OOO年O月OO日生）。被上訴人婚後鮮少從事家
    務，對伊及伊父母漠不關心，長久漠視伊欲就兩造婚姻及未
    成年子女教養進行溝通，對金錢錙銖必較，要求伊支付懷胎
    姚○○之子宮租金，卻拒不負擔兩造約定之生活開支半數，要
    求每隔兩週始能帶姚○○探視伊父母，甚至在過年期間，未告
    知伊即私自安排自己與姚○○出國遊玩，破壞姚○○與伊父母團
    圓過節。被上訴人與其公司男同事即訴外人鍾秉珂有不正當
    交往情事，互傳內容曖昧之對話（下稱系爭對話）。被上訴
    人對伊毫無信任，在家深鎖房門，且隨身攜帶包包、手機等
    物品。兩造已逾4年無性行為或親密互動，毫無夫妻間喜愛
    之情，被上訴人曾多次威脅離婚，可見雙方均有離婚之意，
    足認婚姻已有難以維持之重大事由，且可歸責於被上訴人。
    伊之經濟能力、支援系統佳，姚○○自幼由伊照顧，應由伊擔
    任親權人；被上訴人對姚○○照顧態度散漫、消極，自不宜由
    其行使負擔未成年子女之權利義務。被上訴人應負擔姚○○之
    扶養費每月新臺幣（下同）1萬1,000元。爰依民法第1052條
    第2項規定求為准兩造離婚，由伊擔任姚○○親權人，酌定會
    面交往方式如附件，及命被上訴人給付姚○○扶養費每月1萬1
    ,000元之判決（原審為上訴人敗訴之判決，上訴人不服，提
    起上訴）。上訴聲明：㈠原判決廢棄。㈡准伊與被上訴人離婚
    。㈢兩造未成年子女姚○○權利義務之行使或負擔，均由上訴
    人單獨任之。㈣自判決確定之日起，至未成年子女姚○○成年
    之日止，被上訴人應按月於每月5日給付上訴人未成年子女
    扶養費1萬1,000元，如遲誤1期履行，其後每期視為已到期
    。
二、被上訴人則以：兩造婚後相處融洽，偶有齟齬，上訴人自10
    8年7、8月間起，突以兩人感情漸行漸遠為由要求離婚。上
    訴人提起本件離婚事件當日，適逢伊攜同姚○○至日本旅遊，
    旅行期間，雙方每日均以行動電話通訊軟體LINE噓寒問暖，
    伊亦頻繁傳送旅遊照片與上訴人分享旅程，兩造婚姻並無難
    以維持之重大事由存在。又伊不曾拒絕與上訴人性行為或親
    密互動，反而係當伊靠近上訴人時，上訴人質疑伊之作為，
    亦無與其他異性互傳曖昧簡訊，及為防範上訴人而隨身攜帶
    包包、手機等舉，縱認兩造婚姻確屬無法維持，上訴人之可
    歸責性亦較高，不得請求離婚。倘准上訴人離婚之請求，伊
    工時固定、支援系統良好，亦請酌定就兩造未成年子女親權
    行使負擔由伊單獨任之等語，資為抗辯。答辯聲明：上訴駁
    回。
三、兩造不爭執之事項：兩造於102年5月20日結婚，婚後育有1
    名子女姚○○，婚姻關係仍存續中，現共同居住於一處，有戶
    籍謄本（現戶全戶）在卷可稽（見原審卷一第23至24頁）。
四、得心證之理由：
　 ㈠按有民法第1052條第1項以外之重大事由，難以維持婚姻者
     ，夫妻之一方得請求離婚。但其事由應由夫妻之一方負責
     者，僅他方得請求離婚，民法第1052條第2項定有明文。所
     謂「有前項以外之重大事由，難以維持婚姻者」，乃抽象
     的、概括的離婚事由，判斷標準為婚姻是否已生破綻而無
     回復之希望，此非可由當事人已喪失維持婚姻意欲之主觀
     面加以認定，而應依客觀的標準，即難以維持婚姻之事實
     ，是否已達於倘處於同一境況，任何人均將喪失維持婚姻
     希望之程度以決之。又婚姻係以夫妻共同生活為目的，夫
     妻雙方應以誠摯互信為基礎，相互扶持，共同建立和諧美
     滿之家庭，倘雙方因理念上之重大差異，雙方互不往來，
     形同陌路，婚姻關係誠摰互信之感情基礎，已經不復存在
     ，依一般人之生活經驗處於同一境況，均將喪失維持婚姻
     之意欲，始得認顯然難期修復，雙方共同生活的婚姻目的
     已經不能達成，應認符合民法第1052條第2項所定難以維持
     婚姻之重大事由。此事由應由夫妻一方負責者，僅他方得
     請求離婚。因此，若夫妻雙方均為有責時，則應衡量比較
     雙方之有責程度，而許責任較輕之一方向應負主要責任之
     他方請求離婚，如雙方之有責程度相同，則雙方均得請求
     離婚，以符公平，且符合民法第1052條第2項規定之立法目
     的。 
   ㈡上訴人主張被上訴人與其公司男同事鍾秉珂有不正當交往情
     事，互傳內容曖昧之系爭對話等語，並提出系爭對話之翻
     拍照片、帳號名稱為「鍾秉珂」之臉書照片、兩造間　
　　 LINE對話內容照片等件為證（見本院卷第63至73、101至12
     1頁），被上訴人則否認之。按私文書應由舉證人證其真正
     ，民事訴訟法第357條前段明文規定。查，被上訴人否認前
     開其與鍾秉珂之對話內容照片真正，上訴人以上開臉書上
     鍾秉珂照片與系爭對話之Bro大頭照相同及兩造LINE對話內
     容之照片，以「給U」及其上貼圖為被上訴人慣用語及貼圖
     ，佐證其所提出之系爭對話翻拍照片為被上訴人與鍾秉珂
     之對話，惟系爭對話之照片既為被上訴人否認，而上開鍾
     秉珂照片既張貼於臉書，有心人均可擷取利用，尚不足以
     大頭照為系爭對話之人為鍾秉珂，進而推論系爭對話之照
     片為真正，再者，「給U」之文字尚非罕見用語，其上所用
     貼圖係LINE免費貼圖，為一般人常用，實難僅憑「給U」及
     一般人常用之免費貼圖可認系爭對話照片係被上訴人之對
     話。此外，上訴人復未能舉證證明其所提出系爭對話內容
     照片為真正，從而上訴人主張無足採信。
　 ㈢上訴人主張被上訴人對伊毫無信任，在家深鎖房門，且隨身
     攜帶包包、手機等物品等語，並提出兩造對話錄音譯文3份
     、照片5幀為憑，被上訴人則否認之。查，細繹上訴人提出
     之109年1月22日對話錄音譯文內容：「（上訴人：妳包包
     幹麻又拿進去）被上訴人：對ㄚ（上訴人：對是怎樣？妳每
     次都拿進去喔）被上訴人：沒有ㄚ，怎麼會（上訴人：怎麼
     會？）沒有ㄚ」等語、同年2月2日對話錄音譯文內容：「（
     上訴人：幹麻又再拿包包進去啦……妳是怎樣？）被上訴人
     ：家當要帶著ㄚ（上訴人：裡面是放了什麼機密的東西是不
     是？）被上訴人：機密？沒有ㄚ，怎麼會？不會ㄚ」等語（
     見本院卷第169、171頁），上開對話內容僅能證明被上訴
     人有2次隨身攜帶包包之情事，惟未能推斷當時之時間、地
     點及周遭環境，實無從以上開對話內容遽斷被上訴人隨身
     攜帶包包係因不信任上訴人，為達防範上訴人之目的而為
     。再徵諸上訴人提出之照片，有2張在兩造住處監視錄影器
     翻拍照片（見本院卷第175頁），畫面顯示被上訴人於5秒
     、6秒時手拿側背包之情事，然未能推斷被上訴人每日在家
     中洗澡時，均係隨身攜帶包包；另稽以其他3張在上訴人父
     母家中拍攝之照片，被上訴人固隨身背著側背包，惟衡之
     拍攝場景在客廳，且有數人在場聚會，在非屬自己私密空
     間，隨身攜帶側背包，尚非與常情相違。至上訴人另舉兩
     造109年10月7日LINE對話翻拍照片：「（上訴人：可以說
     一下為什麼昨晚又再次鎖上房門嗎？）被上訴人：？」、1
     09年10月7日對話錄音譯文：「（上訴人：為什麼要鎖門呀
     。妳鎖門幹麼？）被上訴人：ㄚ……（上訴人：幹麼鎖門？）
     喔。怎樣？（上訴人：為什麼要鎖門。為什麼要鎖門。幹
     麼鎖門。）被上訴人：伸懶腰聲音。（上訴人：妳幾次了
     ，妳幾次鎖門了。）被上訴人：蛤……（上訴人：妳故意的
     喔。為什麼要鎖門。妳鎖門不讓我進來是不是。不讓我進
     來看妹妹是不是。）」等語（見原審卷一第273、275頁）
     ，惟該對話內容僅足證明109年10月7日上訴人質之被上訴
     人前晚鎖門行為，縱此行為屬實，而鎖門原因多端，依上
     訴人所提110年2月23日對話錄音內容：「……請妳開門……為
     什麼要這樣子呢……因為妳又被我發現妳睡著了手機又放在
     身上……妳為什麼還是要這樣子，妹妹睡在你旁邊耶……妳不
     知道電磁波的影響嗎？」，足見上訴人對被上訴人使用手
     機方式及時點不滿，認為被上訴人所以鎖門係為避免此爭
     執，未能推斷被上訴人在房間內均會鎖住房門，尚難遽斷
     係與上訴人間無信任關係而故意為之。此外，上訴人復未
     能舉證證明被上訴人有隨時隨地提防其之情事，此部分主
     張委無可採。
　 ㈣上訴人主張被上訴人對金錢錙銖必較，甚至要求其支付懷胎
     姚○○之子宮租金，卻拒不負擔兩造約定之生活開支半數等
     語，被上訴人抗辯其要求支付租金僅係兩造爭吵之氣話等
     語。查，兩造LINE對話內容：「（上訴人：請問何時會轉
     錢呢？）107年綜合所得稅12000元已經轉帳到你帳戶。」
     、108年6月9日LINE對話內容：「上訴人：我已轉房租給妳
     了，學費可以轉了嗎？」、同年月11日LINE對話內容：「
     今天記得轉錢喔」、109年10月7日及8日LINE對話內容：「
     （上訴人：請問妳何時要轉錢給我？今晚吃飯時妳說等等
     轉，結果妳人睡了錢也沒轉，又再次出爾反爾，別再拖了
     ，跟妳請求多次開立共同帳戶你也不理會不回應，為什麼
     呢？）被上訴人：亭語學費＄6250管理費＄1120我都轉帳了
     唷！我沒有出爾反爾」、110年2月2日LINE對話內容：「（
     被上訴人：管理費＄1120～亭語直排輪＄600～今天已經轉給U
     了唷！我正在吃午餐～肚子好餓～你中午吃什麼呢？）上訴
     人：妳又開始裝傻了，請回應16萬8的一半妳何時要轉給我
     呢？這筆媽媽要給我們的錢在哪裡呢？我一直都沒收到這
     筆錢耶」等語（見原審卷一第37、117、119、275頁，本院
     卷第105頁），另兩造106年11月17日對話錄音譯文：「（
     上訴人：一萬塊耶，小姐）被上訴人：一萬塊很多嗎？（
     上訴人：超多的，妳之前不是跟我講過什麼都要算清楚嗎
     ？算清楚一人一半最公平呀）……」等語（見原審卷一第91
     頁），上開對話內容均係上訴人鍥而不捨向被上訴人催討
     分擔生活費及未成年子女學費，未見被上訴人向上訴人請
     求分擔費用。又被上訴人於106年11月17日與上訴人對話內
     容固有向上訴人追討兩造未成年子女懷孕時之租金，然查
     該對話全部內容：「（被上訴人：她之前住在我肚子裡10
     個月，那你要不要也付一半嘛，我講的有錯嗎？）……上訴
     人：ㄚ怎樣嗎（被上訴人：ㄚ付一半呀）上訴人：付一半，ㄚ
     付多少？（被上訴人：你看月租多少嘛）上訴人：多少？
     （被上訴人：月租乘以10，除以2嘛）……上訴人：妳為什麼
     現在講話都那麼那個呀（被上訴人：哪個？）上訴人：要
     給人家死，為什麼ㄚ（被上訴人：誰要給誰死？）……上訴人
     ：妳當初差點跟人家跑了耶（被上訴人：我跟別人跑了喔
     ？）上訴人：對ㄚ（被上訴人：那就離婚嘛）上訴人：OK沒
     問題呀，很OKㄚ。（被上訴人：那妹妹是我的呀，年初的時
     候你們家就已經答應了）上訴人：我們家什麼時候答應妳
     了……上訴人：話都是妳說的，什麼時候去辦一辦（被上訴
     人：你自己選一天嘛）……」等語（見原審卷一第95至97頁
     ），依第一句內容，可知兩造在之前即有爭執，但依錄音
     及譯文，無從得知該爭執事項為何，自難以之為被上訴人
     金錢態度不當。況兩造對話當時處於爭吵之情況，爭吵之
     內容包含被上訴人回應上訴人指稱其外遇，答稱果其跟別
     人跑，那就離婚，而被上訴人未有上訴人指稱之行為，上
     訴人亦未證明之，足見2人當時係口不擇言。至有關催討子
     宮租金部分，兩造均希望單獨取得未成年子女之監護權，
     故被上訴人詢問上訴人是否要支付租金半數，以達告知上
     訴人姚○○為其所產出，故應由其單獨任監護人之目的，尚
     難逕以被上訴人向上訴人催討姚○○懷胎時子宮之租金半數
     而認被上訴人對金錢有異常執著之情事，上訴人主張顯不
     可取。
　 ㈤上訴人主張被上訴人漠視兩造未成年子女教養，被上訴人則
     抗辯其參與姚○○成長之每一件事等語。查，上訴人固提出
     其與姚○○幼兒園老師LINE對話內容：「老師：因為媽媽突
     然問我，她昨天在園狀況如何？她很少會問」、「老師：
     所以要盯緊一點，我知道您已經很用心帶，但常規建立，
     爸媽要同步，我知道媽媽太寵亭語，所以亭語才為所欲為
     」、「（上訴人：我又對媽媽無可奈何，哎）老師：我了
     解」、「老師：您是我遇到最認真的爸爸了！我支持你」
     、「老師：媽媽母親節調查表還是沒填（上訴人：實在是.
     ..不知道該說什麼）老師：呵呵呵晚上我再打電話給媽媽
     （上訴人：麻煩您了）」、「老師：我想是母親節，讓媽
     媽去做。而且我都有提醒她。週四和週日都有提醒喔～母親
     節調查表也沒填（上訴人：昏倒。哭哭，媽媽做事都要人
     家盯她。哎）老師：我再催促她」等語（見原審卷一第179
     至189頁），復提出姚○○幼兒園聯絡簿記載：「我發現輪到
     媽媽帶亭語上學，都會比較晚到，希望她能每天8:20到園
     ，和小朋友生活作息一致」等語（見原審卷一第183頁），
     然幼兒園教師僅係敘述被上訴人少過問未成年子女在園狀
     況，及對被上訴人之教養方式提出建議，惟家長與幼兒園
     老師溝通情形各異，關心內容亦可能因人而不同，並未能
     以前開對話中被上訴人未填載母親節調查表，即據以論斷
     被上訴人漠視姚○○之教養，上訴人主張洵屬無據。上訴人
     另提出兩造LINE對話內容：「上訴人：以後我們可以別讓
     亭語邊吃飯邊看電視好嗎？妹妹只要一看電視整個精神都
     在電視上，跟本沒有專心吃飯，她看電視吃飯沒有一次有
     吃光光的，之前我自己跟她一起吃晚餐時沒看電視，她都
     能吃光光喔」、「妳可能要想想是否要調整妳的教養方式
     ，昨晚在賣場很明顯妹妹多次幾乎呈現失控的狀態，上星
     期我帶她去家樂福很乖，也有經過她喜歡的玩具區，但她
     不會跟我吵鬧，別讓她吃定妳，否則只會更難教她」等語
     （見原審卷一第137、141頁），以佐證被上訴人疏忽對姚○
     ○之教養，惟上開對話僅能證明上訴人不贊同被上訴人對姚
     ○○之教養方式，尚未能據此認定被上訴人對姚○○教養漠不
     關心。反之審酌被上訴人提出之照片（見本院卷第305至39
     9頁），被上訴人與姚○○時常一同出遊，照片內容顯示姚○○
     常摟抱或倚偎著被上訴人，兩人關係緊密，被上訴人復會
     參與姚○○幼兒園活動，是上訴人主張被上訴人忽視未成年
     子女教養等語，顯屬無稽，不可採信。
　 ㈥上訴人主張被上訴人婚後鮮少從事家務，亦常隱瞞其行程，
     包含私自安排自己與姚○○出國遊玩、支援染疫分行等語，
     被上訴人否認之。查，審究兩造LINE對話內容：「上訴人
     ：我煮麵妳洗個碗難道有這麼困難嗎？是什麼樣的原因理
     由要明天才洗呢？晚上我帶妹妹去公園，這一個多小時妳
     在做什麼？不能把碗洗一洗嗎？不能把家裡整理一下嗎？
     不要把什麼事都丟給我做好嗎？大家都是家裡的一份子，
     大家都有義務為這個家打掃分工合作付出，除非妳不認同
     這個家」、「還是妳覺得反正有人會做，因為我一直覺得
     我像個佣人一樣，試問妳是家裡的一份子嗎？我跟妳反應
     了多少次，可以別再沉默裝傻了好嗎？」、「請妳自己試
     想你在家裡做了什麼樣的家事了，這樣對嗎？也希望妳別
     再製造髒亂了，隨手產生的垃圾有垃圾桶可丟，生活習慣
     和衛生可以調整改進一下嗎？都快40歲的人了，幫忙一下
     好嗎？」、「（被上訴人：我沒有說你不能去……你要去也
     是可以的。）上訴人：妳覺得過年我必須要回去拜祖先妳
     覺得我能去嗎？我是長孫耶，那妳過年要出國這件事妳覺
     得妥當嗎？（被上訴人：過年才有長假）上訴人：那妳的
     特休呢（被上訴人：平日去小孩也要請假）上訴人：過年
     不用拜祖先回去過年嗎」、「想請問妳晚上妳答應做的事
     妳做了什麼？結果我們快10點回來發現妳還在洗澡，桌子
     沒擦沒收碗沒洗，……分擔一些家事應該不為過吧，還有妳
     想過妳晚洗澡會帶來什麼影響嗎？仔細想想吧，……妳放縱
     自己會造成別人的困擾的」、「妳可能要想想是否要調整
     妳的教養方式，昨晚在賣場很明顯妹妹多次幾乎呈現失控
     的狀態，上星期我帶她去家樂福很乖，也有經過她喜歡的
     玩具區，但她不會跟我吵鬧，別讓她吃定妳，否則只會更
     難教他」、「講了多少次，妳依舊我行我素無關緊要，……
     請妳去找一個沒有要求沒有高標準也隨性的人陪妳過下輩
     子好嗎？……」等語（見原審卷一第39、43、45、47、49頁
     ）；兩造於109年1月18日對話錄音譯文：「上訴人：ㄚ妳也
     很敢吶，過年就沒有會去吶厚」、「（上訴人：每年過年
     都有回去，這次妳沒回去耶，ㄚ妳報名的時候也沒講）被上
     訴人：報名的時候？（上訴人：對呀）被上訴人：你不是
     說那個嗎？（上訴人：想說妳就不會去了，結果昨天那樣
     問妳）」、「上訴人：都不用回去拜拜喔」、「（被上訴
     人：不是ㄚ，過年機場不是也一堆人出去，塞了一堆人，也
     有人提早請假出去的耶，過年才有比較長的假，要不然我
     也要請假，她也要請假吶，這樣不是會不划算？）上訴人
     ：妳是第一次跟我們家過年喔（被上訴人：怎麼說）上訴
     人：你第一次跟我們家過年喔，妳不知道我們家過年是全
     部在彰化的喔」等語（見本院卷第163至165頁）；兩造於1
     10年6月19日對話錄音譯文：「上訴人：我剛剛說喔～前陣
     子南港科學園區分行彰化銀行有行員染疫，妳竟然還過去
     ，還過去支援，請問妳～家裡有小孩子妳為什麼還這樣子呀
     ，為什麼還過去？（被上訴人無回應）」、「上訴人：南
     港科學園區分行有人染疫，ㄚ妳竟然還敢過去，ㄚ這種事情
     妳也沒跟我講，妳把我當什麼？（被上訴人無回應）」等
     語（見本院卷第227頁），可見兩造在日常生活之相處模式
     ，俱係上訴人不斷指責、檢討被上訴人，被上訴人則選擇
     以沉默、忽視之方式回應，又兩造爭執之內容觀乎彼此生
     活態度及習慣差異，兩造未本於夫妻應互愛、互諒，努力
     溝通以彌補彼此差異，上訴人反以極為強勢態度不斷責備
     被上訴人，被上訴人選擇以逃避、消極態度取代溝通。
　 ㈦上訴人主張被上訴人早已有離婚意願等語，並舉兩造於106
     年11月17日對話錄音譯文為據，被上訴人否認其有與上訴
     人離婚意願，抗辯上開對話僅係兩造爭吵後之氣話，迄至
     上訴人提起本件離婚事件當日，兩造仍頻繁以LINE互相傳
     送照片、訊息分享其與姚○○之旅程等語。查，審酌兩造106
     年11月17日對話錄音譯文：「（被上訴人：為什麼要一人
     一半）上訴人：為什麼不是一人一半？（被上訴人：為什
     麼是一人一半）上訴人：那如果妳跟別人跑了，那我不就
     吃虧倒大楣了嗎？」、「上訴人：妳當初差點跟人家跑了
     耶（被上訴人：我跟別人跑了喔？）上訴人：對ㄚ（被上訴
     人：那就離婚嘛）上訴人：OK沒問題呀，很OKㄚ」等語（見
     原審卷一第95頁），可見兩造均處於盛怒爭執中，被上訴
     人出口離婚等語，顯係因上訴人指稱被上訴人有外遇，而
     所為回應，彼此均口出得以激怒對造之言語，此外未見上
     訴人另提出其他證據佐證被上訴人有外遇或離婚意願，實
     難僅憑單次爭吵中脫口之言語即認被上訴人確有離婚之意
     。另稽以被上訴人攜同姚○○於108年11月8日起至同年月12
     日間至國外旅遊，期間兩造頻繁以LINE聯繫，互傳照片、
     訊息，並會撥打網路電話聯絡，觀諸兩造聯繫內容，上訴
     人持續關心被上訴人及姚○○行程、飲食，被上訴人則不斷
     分享照片、行程，上訴人除關心姚○○生理、心理狀況外，
     亦會評論風景，有兩造LINE對話翻拍照片附卷可稽（見原
     審卷二第11至37頁），又上開旅遊期間適逢上訴人提起本
     件離婚事件，有家事起訴狀上蓋用原法院收文戳章（見原
     審卷一第11頁），顯見兩造於上訴人提起本件離婚事件之
     日止，仍有溝通及分享彼此生活之舉，尚非全然無法溝通
     ，兩造婚姻固因長久以來未能良好溝通而生破綻，惟兩造
     非顯無繼續維持婚姻之可能，自難認已達難以維持之情形
     ，上訴人主張兩造間因上開事由已致情感淡漠，有重大事
     由難以維持婚姻，依民法第1052條第2項規定請求准與被上
     訴人離婚云云，即非有理，礙難准許。　
　 ㈧基上，上訴人空言主張兩造有重大事由難以維持婚姻各情，
     惟未能提出證據以實其說，本件既未達一般人於此客觀情
     形均將喪失維持婚姻意願之程度，信經此訴訟傳達彼此想
     法，再由兩造提升溝通、互動技巧，協調改進生活模式，
     應可共營圓滿婚姻家庭生活。上訴人依民法第1052條第2項
     規定請求判准兩造離婚，即屬無據。
五、綜上所述，上訴人依民法第1052條第2項之規定，請求判准
    伊與被上訴人離婚，為無理由，不應准許。原審為上訴人敗
    訴之判決，並無不合。上訴論旨指摘原判決不當，求予廢棄
    改判，為無理由，應駁回其上訴。
六、上訴人雖聲請通知其母黃明珠、其胞弟姚啟文到庭作證兩造
    婚姻有破綻事由，包含被上訴人返回彰化公婆家過年時，包
    包均不離身，及上訴人為姚○○之主要照顧者，應由其擔任姚
    ○○行使親權之人等情，惟上訴人上開待證事項僅泛稱為兩造
    婚姻有破綻事由，且被上訴人包包不離身，而兩造相處存有
    溝通方式不同，溝通內容確有不良之情，及被上訴人包包不
    離身，不足為其不信任上訴人之憑據，業已認定如上，均不
    影響本院就兩造間婚姻存有破綻乙節之認定，故無贅予調查
    之必要；又因本院認兩造不符准予離婚之事由，是姚○○之親
    權自無須再為酌定。此外，本件事證已臻明確，兩造其餘攻
    擊防禦方法及所提證據，經本院斟酌後，認為均不足以影響
    本判決之結果，無逐一論駁之必要，併此敘明。
七、據上論結，本件上訴為無理由，依家事事件法第51條，民事
    訴訟法第449條第1項、第78條，判決如主文。　　 　
中    華　　民　　國　　110 　年　　8 　　月　　3 　　日
                  家事法庭
                      審判長法  官  吳光釗
                            法  官  游悅晨
                            法  官  江春瑩
正本係照原本作成。
如不服本判決，應於收受送達後20日內向本院提出上訴書狀，其
未表明上訴理由者，應於提出上訴後20日內向本院補提理由書狀
（均須按他造當事人之人數附繕本）上訴時應提出委任律師或具
有律師資格之人之委任狀；委任有律師資格者，另應附具律師資
格證書及釋明委任人與受任人有民事訴訟法第466 條之1第1項但
書或第2項所定關係之釋明文書影本。如委任律師提起上訴者，
應一併繳納上訴審裁判費。
中　　華　　民　　國　　110 　年　　8 　　月　　3 　　日

　　　　　　　　　　　　　  書記官  學妍伶